【裁判字號】    98,簡上,1248
【裁判日期】    990625
【裁判案由】    詐欺
【裁判全文】
臺灣高雄地方法院刑事判決            98年度簡上字第1248號
上  訴  人
即  被  告  甲○○
指定辯護人  本院公設辯護人蘇鴻吉
上列上訴人因偽造文書案件，不服本院高雄簡易庭中華民國98年
11月17日98年度審簡字第6218號簡易判決（聲請簡易判決處刑案
號：98年度偵字第24832 、27981 號），提起上訴，本院管轄之
第二審合議庭判決如下：
    主  文
原判決撤銷。
甲○○幫助犯詐欺取財罪，處拘役伍拾伍日，如易科罰金，以新
臺幣壹仟元折算壹日。緩刑貳年。
    事  實
一、甲○○可預見提供金融帳戶、印章、提款卡、密碼等物予陌
    生人士使用，可能幫助詐欺犯罪者將被害人因受詐欺而匯入
    該帳戶之金錢以現金提領，致被害人或警方僅能查知帳戶名
    義人，而無從追查該詐欺犯罪者及金錢實際流向，仍不違其
    本意，因缺錢花用而基於幫助詐欺之犯意，於98年6 月下旬
    某日，在高雄市○○區○○路與宏平路機場旁之麥當勞，以
    新臺幣（下同）3 千元之代價，將其向新光商業銀行小港分
    行申請開立之帳號0000000000000 號帳戶之存摺、提款卡及
    密碼，提供予真實姓名年籍不詳之成年人使用。嗣該成年人
    所屬詐騙集團成員，意圖為自己不法之所有，於不詳時間、
    地點，利用電腦設備連結網際網路，在雅虎奇摩拍賣網站刊
    登拍賣相機、按摩機、NBA 表演門票、王品牛排禮券、液晶
    電視等不實訊息，適有丁○○、吳竟成、黃麗紋、乙○○、
    林家興於98年6 月25日因瀏覽該拍賣網站之訊息，分別有意
    購買該相機、按摩機、NBA 表演門票、王品牛排禮券及液晶
    電視，致丁○○、吳竟成、黃麗紋、乙○○、林家興均陷於
    錯誤，分別於98年6 月25日下午3 時3 分許、4 時許、4 時
    33分許、4 時36分許、7 時28分許，利用自動櫃員機各匯款
    10,000元、12,200元、10,400元、2,000 元及15,630元至甲○○上開帳戶內。嗣因丁○○、吳竟成、黃麗紋、乙○○、
    林家興遲未收到貨品而發覺有異，始報警循線查悉上情。
二、案經臺中縣政府警察局清水分局報告臺灣臺中地方法院檢察
    署呈請臺灣高等法院檢察署檢察長令轉臺灣高雄地方法院檢
    察署及臺北縣政府警察局淡水分局移送臺灣高雄地方法院檢
    察署檢察官偵查起訴。
    理  由
一、按被告以外之人於審判外之陳述，雖不符刑事訴訟法第159
    條之1 至第159 條之4 之規定，而經當事人於審判程序同意
    作為證據，法院審酌該言詞或書面陳述作成時之情況，認為
    適當者，亦得為證據；當事人、代理人或辯護人於法院調查
    證據時，知有同法第159 條第1 項不得為證據之情形，而未
    於言詞辯論終結前聲明異議者，視為有前項之同意，同法第
    159 條之5 已明揭其旨。本案本院用以認定被告犯罪事實存
    否之被告以外之人於審判外之言詞及書面陳述，雖為傳聞證
    據，然經檢察官及被告於本院審判時，均同意作為證據，另
    本院審酌其等陳述作成時之情況，均無何不適當之情形，是
    依上開規定均得作為證據，合先敘明。
二、上揭犯罪事實，業經被告於偵查中及本院審理時坦承不諱，
    核與被害人丁○○、吳竟成、黃麗紋、乙○○、林家興之供
    述相符（見清水分局警卷第7 至18頁），並有被告之上開臺
    灣新光商業銀行存款帳戶存提交易明細查詢明細表、被害人
    丁○○、吳竟成、黃麗紋、乙○○、林家興之匯款執據等件
    在卷可憑（見清水分局警卷第35、49、64、67、70、73頁）
    ，足見被告自白，核與事實相符，堪予採為認定事實之基礎
    。職是，本件事證明確，被告犯行，洵堪認定，應予依法論
    科。
三、論罪、科刑：
  (一)按刑法上之幫助犯，係對於犯罪與正犯有共同之認識，而以
    幫助之意思，對於正犯資以助力，而未參與實施犯罪之行為
    者而言（最高法院75年度臺上字第1509號、84年度臺上字第
    5998號、88年度臺上字第1270號判決意旨參照）。是以，如
    未參與實施犯罪構成要件之行為，且係出於幫助之意思提供
    助力，即屬幫助犯，而非共同正犯。查本件被告提供其帳戶
    予他人使用，使他人得基於詐欺取財之犯意，向被害人施用
    詐術，致使被害人陷於錯誤而交付款項，以遂行詐欺取財之
    犯行，然被告單純提供其帳戶予他人使用之行為，並不等同
    於向被害人施以詐術行為，此外，復無其他證據證明被告有
    參與詐欺取財犯行之構成要件行為，故被告提供其帳戶予他
    人使用之行為，係對於他人遂行詐欺取財之犯行資以助力。
    是核被告甲○○所為，係犯刑法第30條第1 項前段、第339
    條第1 項詐欺取財罪之幫助犯。被告係幫助犯，已如前述，
    爰依刑法第30條第2 項規定，按正犯之刑減輕之。被告以一
    交付帳戶之幫助行為，致被害人5 人受騙，係一行為觸犯數
    罪名，為想像競合犯，爰依刑法第55條規定從一重處斷。另
    原起訴書雖未敘及本件被害人尚有吳竟成、黃麗紋、林家興
    等3 人之事實，惟該等犯行既與前揭已起訴經論罪科刑之部
    分具有同種想像競合犯之裁判上一罪關係，即應為起訴效力
    所及，本院自得併予審究，附此敘明。
  (二)被告上訴意旨略以：其因罹患有精神分裂症、妄想症等精神
    疾病，長期服用藥物，造成反應遲鈍，又因家境貧寒，無法
    籌措學雜費，方將其名下之帳戶存摺、印章、提款卡及密碼
    等物以3,000 元之代價賣予他人，原審就上開犯行判處拘役
    55日，雖得易科罰金，然被告實無力繳納，且因被告之父親
    現已年邁，並領有重度聽障之身心障礙手冊，日前又因腰椎
    開刀致右腿無力垂足，生活起居皆需被告在旁照顧，是被告
    亦難以分身接受易服社會勞動之處分，爰此請求撤銷原判決
    從輕量刑，並准予諭知緩刑等語。惟按量刑輕重，係屬事實
    審法院得依職權自由裁量之事項，苟已斟酌刑法第57條各款
    所列情狀而未逾越法定刑度，不得遽指為違法關於刑之量定
    及易科罰金之折算標準，係實體法上賦予法院得為自由裁量
    之事項，倘其未有逾越法律所規定之範圍，除顯有失出失入
    等科罰與罪責不相當之情形外，應予尊重，不得任意加以指
    摘（最高法院72年臺上字第6696號、75年臺上字第70 33 號
    判例意旨參照）。原審既已依法審酌被告犯罪及犯後態度之
    各項情狀而為謹慎之裁量，並無違法或顯然失出失入，亦無
    何科罰與罪責不相當之瑕疵可指，被告上訴指摘原審法院量
    刑過重，為無理由，本應予駁回。然原判決因漏未審酌被告
    以一交付帳戶之幫助行為，另有致被害人吳竟成、黃麗紋、
    林家興受騙匯款之事實部分，尚與卷證未合，是上訴人以原
    審量刑過重提起上訴，雖無理由，但原審判決既有上開可議
    之處，仍應由本院撤銷改判。爰審酌被告隨意將己身之帳戶
    交付予他人使用，幫助詐欺集團成員行騙財物，造成被害人
    之損失，並使國家追訴犯罪困難，危害社會交易秩序甚鉅，
    行為實有可議之處，惟念其並無前科紀錄，素行良好，此有
    臺灣高等法院被告前案紀錄表1 份在卷可按，且其犯後已坦
    承犯行，態度尚可，及其犯罪動機、目的、手段、所生損害
    等一切具體情狀，爰酌情量處如主文第2 項所示之刑，並考
    量被告係中度精障人士及其經濟狀況不佳等情，併諭知如主
    文第2 項所示易科罰金之折算標準，以資懲儆。
四、另查，被告未曾因故意犯罪而受有期徒刑以上刑之宣告，有
    臺灣高等法院被告前案紀錄表1 份在卷可憑，茲念其僅因一
    時失慮，致罹刑典，且在被害人丁○○同意減低賠償金額之
    情況下，已當庭給付丁○○5,000 元作為賠償，而被害人乙○○、丁○○又均表示不再追究被告所為本件犯行之事責，
    有陳報狀及本院審判筆錄各1 份在卷足稽（見本院簡上卷第
    45、56頁），況被告罹患有精神分裂症、妄想型、慢性伴有
    急性發作之精神疾病，甫於99年1 月間住院治療，而被告之
    父親雙耳聽力障礙，日前又因腰椎開刀致雙腿無力垂足等情
    ，有高雄市立小港醫院診斷證明書2 份、身心障礙手冊1 紙
    及高雄市立凱旋醫院診斷書1 份等件附卷可參（見本院簡上
    卷第6 至8 、22頁），是被告經此偵審程序，應知所警惕，
    諒無再犯之虞，因認本案對被告所處之刑，以暫不執行為當
    ，爰依刑法第74條第1 項第1 款之規定予以宣告緩刑2 年，
    以勵自新。
據上論斷，應依刑事訴訟法第455 條之1 第1 項、第3 項、第
369 條第1 項前段、第364 條、299 條第1 項前段，刑法第30條
第1 項前段、第2 項、第339 條第1 項、第41條第1 項前段、刑
法第74條第1 項第1 款，刑法施行法第1 條之1， 判決如主文。
本案經檢察官丙○○到庭執行職務。
中    華    民    國    99    年    6     月    25    日
                    刑事第四庭  審判長法  官  洪碩垣
                                      法  官  施介元
                                      法  官  葉文博
以上正本證明與原本無異。
不得上訴。
中    華    民    國    99    年    6     月    25    日
                                      書記官  李柏親
附錄本判決論罪科刑所適用之法條全文：
中華民國刑法第30條
（幫助犯及其處罰）
幫助他人實行犯罪行為者，為幫助犯。雖他人不知幫助之情者，
亦同。
幫助犯之處罰，得按正犯之刑減輕之。
中華民國刑法第339條
（普通詐欺罪）
意圖為自己或第三人不法之所有，以詐術使人將本人或第三人之
物交付者，處5 年以下有期徒刑、拘役或科或併科1 千元以下罰
金。
以前項方法得財產上不法之利益或使第三人得之者，亦同。
前二項之未遂犯罰之。

司法院資訊處製作；財團法人民間司法改革基金會備份。
